ACORDAO-COMPLETO-2433307

ACÓRDÃO 11303/2020 ATA 35/2020 - PRIMEIRA CÂMARA

VISTOS, relatados e discutidos estes autos em que se aprecia ato de aposentadoria emitido pela Universidade Federal Rural de Pernambuco,
	ACORDAM os Ministros do Tribunal de Contas da União, reunidos em sessão da Primeira Câmara, diante das razões expostas pelo Relator, e com fundamento no art. 71, incisos III e IX, da Constituição Federal de 1988, c/c os arts. 1º, inciso V, 39, inciso II, e 45 da Lei 8.443/1992, e ainda com os arts. 260, § 1º, 261, caput e § 1º, e 262, caput e § 2º, do Regimento Interno do TCU, em:
	9.1. considerar ilegal a aposentadoria de Rosália Silvia de Almeida Dourado, negando o registro aos atos correspondentes;
	9.2. dispensar o ressarcimento das quantias indevidamente recebidas de boa-fé (enunciado 106 da súmula da jurisprudência predominante do TCU) ;
	9.3. determinar à Universidade Federal Rural de Pernambuco que:
	9.3.1. no prazo de 15 (quinze) dias, faça cessar os pagamentos decorrentes do ato ora considerado ilegal, sob pena de responsabilidade solidária da autoridade administrativa omissa, até a emissão de novo ato, livre da irregularidade apontada, a ser submetido à apreciação do TCU no prazo de 30 (trinta) dias;
	9.3.2. no prazo de 15 (quinze) dias, dê ciência do inteiro teor desta deliberação à interessada, esclarecendo-lhe que o efeito suspensivo proveniente da interposição de recurso não a exime da devolução dos valores percebidos indevidamente após a notificação sobre o presente acórdão, em caso de não provimento do recurso porventura impetrado;
	9.3.3. no prazo de 30 (trinta) dias, informe ao TCU as medidas adotadas, sem prejuízo de encaminhar comprovante sobre a data em que a interessada tomou conhecimento do contido no item anterior;
	9.4. dar ciência deste acórdão à Universidade Federal Rural de Pernambuco.

Atos de aposentadoria.

Primeira Câmara

3. Interessada: Rosália Silvia de Almeida Dourado (XXX.250.064-XX).

13.1. Ministros presentes: Walton Alencar Rodrigues (Presidente) e Bruno Dantas (Relator).
13.2. Ministros-Substitutos convocados: Marcos Bemquerer Costa e André Luís de Carvalho.
13.3. Ministro-Substituto presente: Augusto Sherman Cavalcanti.

ACORDAO-COMPLETO-2475584

Acórdão 7589/2021 - Primeira Câmara

BRUNO DANTAS

Por registrar as principais ocorrências havidas no andamento do processo até o momento, resumindo os fundamentos das peças acostadas aos autos, adoto como relatório, com os ajustes necessários, a instrução da secretaria responsável pela análise da demanda (peça 11) , que contou com a concordância do corpo diretivo da unidade (peça 12) e do Ministério Público junto ao TCU (peça 13) :
"INTRODUÇÃO
1.	Trata-se de ato de concessão de aposentadoria inicial de Rosália Silvia de Almeida Dourado, ex-servidor da Universidade Federal Rural de Pernambuco.
2.	O ato foi submetido, para fim de registro, à apreciação do Tribunal de Contas da União (TCU) , de acordo com o art. 71, inciso III, da Constituição Federal. O cadastramento e a disponibilização ao TCU ocorreram por intermédio do Sistema de Apreciação e Registro de Atos de Admissão e Concessões, na forma dos arts. 2º, caput e incisos I a VI, e 4º, caput, da Instrução Normativa - TCU 78/2018.
EXAME TÉCNICO
3.	A ex-servidora Rosália Silvia de Almeida Dourado aposentou-se voluntariamente, com proventos integrais, com base no art. 3º da EC 47/2005. 
4.	No ato Sisac disponibilizado, bem como na ficha financeira da interessada, consta a parcela 'DECISÃO JUD N TRANS', no valor de R$ 55,06, referente a incorporação de função (peça 2) .
5.	Os dados funcionais da servidora revelam a sua designação para a função FG-6 (peça 6, p. 1) . Tanto é que a interessada recebeu, administrativamente, VPNI do art. 62-A da Lei 8.112/1990 desde janeiro de 2006, no valor de R$ 55,06 (peça 7) . Em novembro do mesmo ano, teve incluída na folha de pagamento a parcela judicial de valor idêntico, e com parcelas retroativas a setembro/2006 (peças 7-8) . Entretanto, sobre referida incorporação da função, não há nenhum registro no Sistema Siape (peça 4) . Não há, também, no ato Sisac a discriminação dos tempos em funções comissionadas exercidas pela servidora em questão. 
6.	Assim, ante a ausência da discriminação dos tempos das funções incorporadas, o ato não pode prosperar.
CONCLUSÃO
7.	Em razão do exposto e tendo em vista as análises realizadas no ato de concessão de aposentadoria de Rosália Silvia de Almeida Dourado, esta Unidade Técnica considera que o ato em tela deve receber a chancela de ilegalidade e ter recusado o seu registro por esta Egrégia Corte, ante o pagamento de rubrica judicial de incorporação de quintos/décimos sem discriminação dos tempos de exercício da função comissionada correspondente.
8.	Destaque-se que a análise deste processo levou em conta os dispositivos da Resolução TCU 315/2020 e que o ato sob apreciação completará 5 (cinco) anos no TCU em 04/03/2021. 
PROPOSTA DE ENCAMINHAMENTO
9.	Ante o exposto, com fundamento nos arts. 71, inciso III, da Constituição Federal, 1º, inciso V, e 39, inciso II, da Lei 8.443/1992 e 260, §§ 1º e 2º, do Regimento Interno do Tribunal de Contas da União, propõe-se:
a) considerar ILEGAL e negar o registro do ato inicial de Rosália Silvia de Almeida Dourado (CPF: XXX.250.064-XX) ;
b) dispensar o ressarcimento das quantias indevidamente recebidas de boa-fé, nos termos da Súmula TCU n. 106;
c) determinar à Universidade Federal Rural de Pernambuco, com fundamento nos arts. 45 da Lei 8.443/1992 e 4º, inciso I, da Resolução TCU 315/2020, que:
c.1) no prazo de quinze dias, faça cessar os pagamentos decorrente do ato impugnado por esta Corte, sob pena de responsabilidade solidária da autoridade administrativa omissa, nos termos do art. 262 do Regimento Interno/TCU;
c.2) envie, no prazo de trinta dias, pelo Sistema e-Pessoal, com fulcro no art. 19, § 3º, da IN TCU 78/2018, novo ato de concessão de aposentadoria do interessado, livre da irregularidade detectada;
c.3) dê ciência, no prazo de 15 (quinze) dias, do inteiro teor desta deliberação à interessada, alertando-a de que o efeito suspensivo proveniente da interposição de eventuais recursos junto ao TCU não a exime da devolução dos valores percebidos indevidamente após a respectiva notificação, caso esses não sejam providos;
c.4) encaminhe ao Tribunal, no prazo de 30 (trinta) dias contados da ciência da decisão, documento apto a comprovar que a interessada tomou conhecimento do acórdão."
	É o relatório.

não há.

Procurador Marinus Eduardo De Vries Marsico.

APOSENTADORIA. parcela relativa à incorporação de quintos. ausência de informações, no ato ou no siape, de exercício de função comissionada que justifique a incorporação. ilegalidade. determinação. ciência.

APOSENTADORIA (APOS)

Secretaria de Fiscalização de Pessoal (Sefip).

Cuida o processo de ato de aposentadoria emitido pela Universidade Federal Rural de Pernambuco em favor de Rosália Silvia de Almeida Dourado.
2.	A Secretaria de Fiscalização de Pessoal - Sefip, com o apoio do Ministério Público junto ao TCU, opina pela ilegalidade e negativa de registro da concessão examinada, por identificar que ela contempla parcela relativa à incorporação de quintos sem registro, no ato ou no Siape, de que a interessada tenha exercido funções comissionadas que justifiquem a incorporação.
3.	Manifesto-me de acordo com o encaminhamento formulado pela secretaria especializada.
4.	De fato, não há qualquer discriminação de funções comissionadas exercidas pela interessada no ato submetido ao TCU. No Siape, há apenas informação de que a interessada foi designada para exercer a FG-6 com registro de data de opção em 3/12/2004.
5.	Considerando que em 2004 já não havia possibilidade de incorporação de quintos e que não há qualquer informação de exercício de função em períodos anteriores, não há como admitir a incorporação, o que conduz à ilegalidade do ato, com negativa de registro.
6.	Em tempo, tenho por pertinente a dispensa dos valores indevidamente recebidos de boa-fé, nos termos do enunciado 106 da Súmula da jurisprudência predominante do TCU.
	Ante o exposto, voto por que o Tribunal adote a deliberação que ora submeto à apreciação deste Colegiado.
	TCU, Sala das Sessões Ministro Luciano Brandão Alves de Souza, em 29 de setembro de 2020.
Ministro BRUNO DANTAS
Relator